臺灣高雄地方法院刑事判決　　　　　　　　　　　　　九十一年度訴字第三九二號
　　公　訴　人　臺灣高雄地方法院檢察署檢察官
　　被　　　告　辛○○
　　　　　　　　未○○
　　右二人共同　本院公設辯護人　亥○○
　　指定辯護人
右列被告等因強盜等案件，經檢察官提起公訴（九十年度偵字第一八四七八號）及移
送併辦（九十一年偵字第一一四三六號），本院判決如左：
    主  文
辛○○共同連續意圖為自己不法之所有，攜帶兇器，以強暴至使不能抗拒，而取他人
之物，處有期徒刑拾陸年，褫奪公權捌年，扣案之西瓜刀把，均沒收；又共同意圖
為自己不法之所有，攜帶兇器，搶奪他人之動產，因防護贓物，而當場施以強暴，處
有期徒刑柒年貳月，扣案之西瓜刀把，均沒收；又共同連續意圖為自己不法之所有
，攜帶兇器，而搶奪他人之動產，處有期徒刑貳年，扣案之西瓜刀把，均沒收。應
執行有期徒刑貳拾年，褫奪公權捌年，扣案之西瓜刀把，均沒收。
未○○共同意圖為自己不法之所有，攜帶兇器，而搶奪他人之動產，累犯，處有期徒
刑壹年陸月；扣案之西瓜刀把，均沒收。
未○○被訴加重強盜罪部分，無罪。
    事  實
一、未○○前於民國八十七年間，因違反毒品危害防治條例案件，經本院判處有期徒
    刑四月確定，於八十八年九月二十五日執行完畢。
二、辛○○與某綽號為「阿蕊」年籍、姓名均不詳之成年男子（以下簡稱「阿蕊」）
    ，共同基於意圖為自己不法所有之概括犯意聯絡，兩人騎乘車號不詳之機車，在
    如附表一編號一、四所示之時、地，以如附表一編號一、四所示之手段，搶奪如
    附表一編號一、四所示之被害人財物，得手後即逃逸；兩人又於附表一編號二所
    示之時、地，由「阿蕊」持辛○○購得之西瓜刀搶奪己○○之財物，得手後「阿
    蕊」復為防護贓物而持西瓜刀反身砍傷己○○，並由辛○○騎乘機車接應逃逸；
    兩人復在如附表一編號三、五至九之時間，攜帶上開辛○○購得之西瓜刀，以如
    附表一編號三、五至九所示之手段，脅迫如附表一編號三、五至九所示之被害人
    等，使其等交付財物或強取其財物，得手後即逃逸；兩人再於如附表一編號十所
    示之時、地，以如附表一編號十所示之方法，竊得Ｅ○○所有車號ＩＭＹ—四八
    ０號機車一部，得手後，兩人再以該部機車為交通工具，於如附表一編號十一、
    十二、十六所示之時、地，騎乘ＩＭＹ—四八０號機車，以如附表一編號十一、
    十二、十六所示之手段，脅迫如附表一編號十一、十二、十六所示之被害人等，
    使其等交付財物或強取其財物，得手後即逃逸。辛○○並於如附表一編號十三至
    十五所示之時、地，獨自騎乘前揭竊得之車號ＩＭＹ—四八０號機車，以如附表
    一編號十三至十五所示之手段，脅迫如附表一編號十三至十五所示之被害人等，
    使其等交付財物或強取其財物，得手後即逃逸。辛○○自九十年十月一日晚間起
    ，承前同一不法所有之犯意，並與未○○（此部分加重強盜犯行公訴人未起訴）
    基於不法所有之概括犯意聯絡，在如附表一編號十七至三十四（編號三十二除外
    ）所示之時、地，攜帶上開辛○○購得之西瓜刀，脅迫如附表一編號十七至三十
    四（編號三十二除外）所示之被害人等，使其等交付財物或強取其財物，得手後
    即逃逸；兩人再於如附表一編號三十二所示之時、地，攜帶前開西瓜刀，以如附
    表一編號三十二所示之手段，搶奪Ｍ○○之財物，得手後逃逸。嗣經警循線於九
    十年十月四日凌晨二時許，在高雄縣仁武鄉○○村○○路高雄縣立特殊學校前查
    獲，並於如附表二至六所示之地點，起出辛○○與「阿蕊」或與未○○共同搶奪
    或強盜所得之財物、上揭竊得之車號ＩＭＹ—四八０號機車（業據Ｅ○○領回）
    及辛○○所有供其與「阿蕊」及與未○○犯罪所用之西瓜刀三支。
三、案經高雄市政府警察局仁武分局報請台灣高雄地方法院檢察署檢察官偵查起訴及
    移送併辦。
    理  由
一、訊據被告辛○○固不否認有於九十年九月中旬起至十月三日凌晨止，與「阿蕊」
    或被告未○○，共同騎乘機車搶奪他人財物或持西瓜刀強盜他人財物等情不諱，
    惟仍辯以：我已經不記得我有做那麼多件了，而且我在強盜他人的時候，從來沒
    有傷害過被害人，車號ＩＭＹ—四八０號機車是「阿蕊」自己去偷的云云；訊據
    被告未○○雖坦承九十年十月一日、二日晚間有至被告辛○○家中飲酒聊天，隨
    後並與其共同騎乘機車外出，惟矢口否認有何搶奪或強盜之犯行，辯稱：我當時
    喝酒又吃藥，精神已經迷迷糊糊的，是辛○○載我出去，我根本不知道發生什麼
    事云云。經查：
（一）被告辛○○於警訊中已坦承在如附表一編號一、四所示之時、地，由其駕駛車
      號不詳之機車後載「阿蕊」，由「阿蕊」趁被害人Ｎ○、Ｏ○○不備之際，下
      手行搶被害人Ｎ○、Ｏ○○之皮包等情（見警卷第三十、三十六頁），核與被
      害人Ｎ○、Ｏ○○於警訊中所指述之情節均相符；又被害人二人均未指稱其被
      搶奪當時歹徒有持凶器，被告辛○○亦未坦承當時其確有攜帶凶器，且並無其
      餘證據足資證明被告辛○○與「阿蕊」搶奪時有攜帶凶器，是本院認當時被告
      辛○○與「阿蕊」應係徒手行搶，並無攜帶凶器之情事。再查，被告辛○○於
      警訊中已坦承在如附表一編號五、六、九、十六所示之時、地，與「阿蕊」共
      同持西瓜刀強盜被害人等之財物（見警卷第十六、十七、二十三及三十頁），
      核與被害人地○○、辰○○、Ｐ○○於警訊中之指述及被害人寅○○、宇○○
      、甲○○於本院審理中之證述均大致相符，警方復扣得被告辛○○與「阿蕊」
      強盜被害人寅○○、辰○○等人如附表一編號六、九備考欄所示之財物，並有
      被害人辰○○出具之贓物認領保管收據一紙在卷可稽，再佐以附表一編號五、
      六此二件強盜犯行發生之時間、地點甚為相近，被害人所指述遭強盜之情節亦
      十分相似，堪認係同人所為無訛；是辛○○於警訊中此部分之自白，應與事實
      相符，尚堪採信。
（二）被告辛○○於警訊時坦承有於附表一編號二所示之時、地，見一名男士徒步自
      提款機領錢出來，便由「阿蕊」持西瓜刀強行取走該男子之財物後，坐上其所
      騎乘之機車逃逸等情明確（見警卷第三十頁）；然於本院審理時辯稱：我們犯
      案時並沒有傷到別人，所以這一件應非我們所為云云。經查，證人即本件被害
      人己○○於本院審理時證稱：我至康莊路郵局領錢，我將錢領出後，欲將錢放
      入皮夾時，有一人從旁將我的皮夾搶走，那是一瞬間的事，我直覺反應是要追
      他，叫他將證件還給我，他轉身就拿刀子揮向我手臂，然後就逃逸了，我也是
      後來才發現我已經受傷了等語明確；而被告辛○○則供稱：「（問：於康莊路
      郵局犯案情形如何？）是阿蕊等候在提款機旁，被害人一將錢提出來就將錢搶
      走」、「阿蕊有手持刀子，但並沒有傷到人，阿蕊下去行搶時，我在距離有七
      、八步遠之距離」、「阿蕊將錢搶走，搶了就跑，被害人沒有追趕他」等語（
    見九十一年八月二十八日訊問筆錄），是被告辛○○所供述之情節其實大部分
      與被害人己○○所證述之情節均相符合，且被告辛○○亦對曾在該時、地，搶
      奪某位甫由提款機提領出現金之男子一情並不否認，是其之所以至本院審理時
      方否認該件犯行，係因其主觀上認為並未曾使任何被害人受傷。然被告辛○○
      自承當時其所在之位置距離「阿蕊」行搶處有七、八步之距離，且觀諸被害人
      己○○對於其遭搶奪及砍傷過程之描述，歹徒犯此案所用之時間顯然非常短且
      動作十分迅速，是倘本件確為「阿蕊」所下手行搶，則被告辛○○於七、八步
      之距離外是否可看清「阿蕊」行搶過程之全部細節並詳細記憶，已有疑問；再
      被告辛○○也坦承當時「阿蕊」下手行搶時確有持西瓜刀，並於行搶後坐上其
      所騎乘在旁接應之機車迅速離開，佐以被害人己○○亦是事後方發現自己竟已
      於歹徒反身揮刀時遭其砍傷手臂，是縱「阿蕊」有砍傷被害人己○○之手臂，
      被告辛○○顯不得而知；參以被害人己○○指稱其遭搶奪時皮包內約有現金一
      萬元，而被告辛○○供稱其與「阿蕊」犯案所得通常會平均分攤，其於康莊路
      上之郵局附近搶奪被害人時約分得四千元（見本院九十一年八月二十六日訊問
      筆錄），則與一萬元之一半即五千元亦相差不大；綜上，被告辛○○既已坦承
      其於該時、地有與「阿蕊」搶奪某位被害人等情不諱，且與被害人己○○描述
      之情形亦大致相符，是縱被害人己○○無法指認被告辛○○之相貌，仍足認本
      件犯行應為被告辛○○與「阿蕊」所為無訛，實難僅憑被告辛○○一再辯稱其
      犯案時不曾傷人云云，遽為對其有利之認定。
（三）被告辛○○於警訊中復坦承在如附表一編號三、七、八、十一、十二所示之時
      、地，與「阿蕊」共同持西瓜刀強盜被害人等之財物（見警卷二十三、二十四
      及三十頁），核與被害人乙○○、庚○○、巳○○、Ｋ○○、鄭彩玲及Ｊ○○
      於警訊或本院審理時所指述之情節大致相符，警方復扣得被告辛○○與「阿蕊
      」強盜被害人乙○○、Ｋ○○及鄭彩玲等人如附表一編號三、八、十備考欄所
      示之財物，並有被害人乙○○、Ｋ○○及鄭彩玲出具之贓物認領保管收據三紙
      在卷可憑，堪認被告辛○○於警訊中自白有為該幾件強盜犯行，應與事實相符
      。再查，被害人乙○○、庚○○、巳○○、Ｋ○○、鄭彩玲及Ｊ○○等人，於
      警訊時雖均指認被告未○○乃係與被告辛○○共同強盜之人，然被告未○○則
      堅詞否認有參與該幾件強盜犯行，而被告辛○○於本院審理時，於當庭聽聞被
      害人等描述該幾件強盜犯行之詳細過程後，仍明確供稱係與「阿蕊」所共同犯
      案（見本院九十一年七月三十一日、八月二日訊問筆錄）；另證人即被害人Ｊ
      ○○於警訊時證稱：「（問：向你行搶之人髮型面貌有無改變？）被承載者『
      未○○』頭髮較短」等語（見警卷第一百四十四頁），另證人即被害人乙○○
      於本院審理時證稱：「是較胖者（即辛○○）下車行搶，瘦者坐在車上」、「
      只能認出較胖的歹徒，瘦的沒有看清楚」等語，證人即被害人庚○○亦證稱：
      「（問：另一位較瘦之歹徒一直在機車上？）是，距離我們約二、三公尺」、
      「較胖的（即辛○○）我可以肯定，瘦的就沒有看清楚了」等語；證人即被害
      人巳○○於本院審理時也證稱：「容貌是看不清楚，只知道以刀子抵住我的歹
      徒體型是胖胖的，坐在機車上較瘦的歹徒我就看不出來了」、「（問：於警局
      指認較瘦者是如何指認？）因該二位歹徒是同時作案遭查獲的，我只是對胖者
      印象深刻，想其二位是同時作案，所以就指認未○○」等語明確（見九十年七
      月三十一日訊問筆錄）；另證人即被害人Ｋ○○於本院審理時證稱：「該歹徒
      有戴半罩式安全帽，最近與我距離約一公尺」、「若『阿蕊』之身材與未○○
      相似的話，就有可能認錯」等語，證人即被害人鄭彩玲亦證稱：「我記得當時
      對我強盜的歹徒有缺一顆門牙，因他有與我交談，所以我記得，在庭之被告未
      ○○沒有缺門牙，與當日強盜我的歹徒並不相同」等語（均見九十一年八月二
      十八日訊問筆錄），再佐以該幾件強盜案均係發生於深夜時分，且被害人等於
      遭強盜之際處於極度恐懼慌亂之情形下，對於歹徒之容貌尚有記憶有誤之可能
      ，是本院認該幾件強盜犯行，被告辛○○應非與被告未○○共犯，而係與「阿
      蕊」共同所為無訛。
（四）被告辛○○於警訊中及本院審理時均坦承在如附表一編號十四、十五所示之時
      、地，獨自持西瓜刀強盜被害人Ｓ○○、壬○○等人之財物（見警卷三十一頁
      ，本院九十一年六月十九日訊問筆錄），核與被害人Ｓ○○及壬○○所指述之
      情節大致相符，且被害人Ｓ○○尚可指認被告辛○○作案當時所騎乘機車之車
      牌號碼，而該二件強盜犯行之作案時間、地點又十分接近，是被告辛○○此部
      分之自白，堪認與事實相符。另被告辛○○對於在附表一編號十三所示之時、
      地，強盜被害人黃○○一事，辯稱已經不復記憶云云，然被害人對於遭強盜之
      過程指述歷歷，且於被告辛○○之住處扣得被害人黃○○所有之手機一支，經
      被害人黃○○於本院審理時當庭指認該支手機無誤（見本院九十一年八月二十
      八日訊問筆錄），再佐以被害人黃○○遭強盜之時間、地點，與被告辛○○所
      為其他數件強盜案件之時地均十分接近，是本院認被害人黃○○之指述堪以採
      信，該件強盜案件應認係被告辛○○所為無訛。
（五）被告辛○○於警訊中已坦承與「阿蕊」共同於附表一編號十所示之時、地，由
      「阿蕊」以其所有之機車鑰匙竊取車號ＩＭＹ—四八０號機車，伊在旁把風等
      情明確，核與被害人Ｅ○○於本院審理時證述之情形大致相符（見本院九十一
      年六月十九日訊問筆錄），另有Ｅ○○出具之贓物認領保管收據一紙附卷可按
      ，堪認被告辛○○於警訊中之自白應與事實相符。被告辛○○於本院審理時雖
      改辯稱：我不知道「阿蕊」要去偷車，我只是載「阿蕊」到該地，然後見到「
      阿蕊」從該處騎一部機車出來，並對我說快跑，我就跟著跑了云云；然被告辛○○於警訊時自白伊與「阿蕊」共同竊車，已如前述，再倘被告辛○○未於「
      阿蕊」行竊時在旁目睹，又如何得知「阿蕊」係持自備之鑰匙竊得該車，且「
      阿蕊」既還須由被告辛○○搭載其至該竊車地點，而該處又非阿蕊之住處，被
      告辛○○顯可知悉「阿蕊」所欲騎走之機車並非「阿蕊」所有，仍未加以阻止
      ，是縱被告辛○○未親自持鑰匙竊取該車，然其既於「阿蕊」竊取該車時在旁
      觀看，足認係在為「阿蕊」把風，是其與「阿蕊」有犯意聯絡及行為分擔，堪
      以認定，其事後諉稱毫不知情云云，不足採信。
（六）被告辛○○對於將上揭與「阿蕊」共同竊得之ＩＭＹ—四八０號機車後方之車
      牌號碼，刮除數字「８」部分黑色漆使其看起來像數字「３」，再於十月一日
      晚間至十月二日凌晨及於十月二日晚間至十月三日凌晨，與被告未○○共同騎
      乘該部機車外出遊蕩，兩人均持西瓜刀強盜他人財物等情所不否認，惟辯以：
      我已不記得我們曾犯下這麼多件了云云。經查，附表一編號十七至三十四（除
      編號三十二外）之事實，業經被害人申○○、戌○○、癸○○、宙○○、Ｇ○○、Ｉ○○、酉○○、天○○、Ｌ○○、Ｈ○○、戊○○、Ｂ○○、Ｒ○○、
      Ｔ○○、丙○○、午○○、Ｃ○○、許哲偉、玄○○、Ｆ○○、Ｄ○○、卯○○、Ａ○○、Ｑ○○、丑○○、丁○○等人於警訊中指述綦詳，且被害人癸○○、宙○○、天○○、Ｈ○○、戊○○、Ｂ○○、Ｒ○○、Ｔ○○、丙○○、
      午○○、玄○○、卯○○、Ｑ○○、丑○○等人，於報案時即可指認其等係遭
      騎乘車號ＩＭＹ—四八０號機車或ＩＭＹ—四三０號機車之兩名歹徒持西瓜刀
      強盜；復於附表二至附表五所示等處，扣得被告二人強盜被害人申○○、戌○○、Ｇ○○、Ｉ○○、天○○、Ｌ○○、戊○○、Ｔ○○、Ｃ○○、玄○○、
      Ｆ○○、Ｄ○○、卯○○、Ａ○○、丁○○等人所得如附表一編號十七、十九
      至二十三、二十五、二十七至三十一、三十四備考欄所示之財物，並有上述被
      害人等出具之贓物認領保管收據十三紙附卷可按；此外，被害人卯○○遭強盜
      之金項鍊一條，經未○○典當於高雄市前金區○○○路五七號之自立當鋪內，
      此有該當鋪之編號０六八五六九號當單附卷可佐，足認附表一編號十七至三十
      四（除編號三十二）之犯罪事實，確為被告辛○○與被告未○○所為。
（七）被告辛○○對於九十年十月二日晚間至十月三日凌晨，有與被告未○○共同騎
      乘ＩＭＹ—四八０號機車外出強盜及行搶等情坦承不諱，已如前述，被害人Ｍ
      ○○對於在如附表編號三十二所示之時、地，遭二位騎乘車號ＩＭＹ—四八０
      號機車之歹徒搶奪現金七百元及手機一支等情，亦於警訊時指訴歷歷，堪認此
      為被告二人所為無訛。再查，被告二人於附表編號三十一及三十三、三十四所
      示之時、地，均有持西瓜刀強盜被害人等，而此三次強盜犯行乃與如附表編號
      三十二之犯行，為被告二人同一次外出所為之四次犯行，亦據被告二人所不否
      認，況遭搶奪之被害人於案發時自難以再去注意被告二人是否有攜帶西瓜刀；
      綜上，足證被告二人於搶奪被害人Ｍ○○財物時（即附表編號三十二之犯行）
      ，縱使係徒手搶奪被害人之財物，仍係將西瓜刀攜帶於身上，堪以認定。
（八）被告未○○於本院審理時，一再辯稱：當天我有喝酒也有吃藥，所以是被辛○○載出去的，我都迷迷糊糊的，不曉得發生什麼事云云。經查，附表編號十七
      至三十四之犯行，為被告辛○○及未○○二人共同所為，業據本院認定如前，
      而證人即被害人Ｌ○○於本院審理時結證稱：「與我說話者是坐在機車後面，
      是瘦的（即被告未○○）」、「與我說話的那個人意識清楚，很明確的叫我將
      錢拿出來」等語，證人即被害人鄭林方於本院審理時結證稱：「（問：較瘦歹
      徒站立時有否不穩？）沒有，後來還伸手搶我的項鍊」、「（問：歹徒叫你將
      財物交出時，講話是否清楚？）清楚」等語，證人即被害人Ｔ○○於本院審理
      時亦證稱：「（問：被告未○○站立時是否不穩？）還好，就是一般站立的姿
      勢」、「（問：被告叫你將財物交出時，意識是否清楚？）應該是蠻清楚的」
      等語，證人即被害人卯○○結證稱：「較瘦的（即被告未○○）騎機車過來，
      停在機車道」、「（問：其騎機車有無搖晃或蛇行？）沒有，蠻正常的」等語
      （見本院九十一年七月三十一日訊問筆錄），可見被告未○○尚可手持西瓜刀
      並以言語脅迫被害人等將財物交出或伸手強取被害人之財物，且依據被害人等
      人之描述，雖有數件犯行係由被告辛○○下車強盜之情形，然此時即由被告未
      ○○騎乘機車在旁等候，待被告辛○○強盜得手後即迅速由被告未○○騎乘機
      車載其離開，佐以被告二人之身高、體態相差甚大，被害人等應無誤認之可能
      ，是被告未○○非但有下車強盜之行為，尚有騎乘機車之能力，實難認有何其
      所稱意識不清之情形，是被告未○○之上揭辯詞堪認係事後卸責之詞，尚難採
      信，其與被告辛○○就附表十七至三十四之犯行，有犯意之聯絡及行為之分擔
      ，至為明確。
（九）此外，復有被告二人作案用之西瓜刀三支扣案可佐及被告二人帶同警方指認作
      案地點之照片四十二張附卷可佐，本件事證已臻明確，被告二人之犯行堪以認
      定，應依法論科。
三、查被告辛○○行為時，懲治盜匪條例係經立法程序於四十六年六月五日修正公布
    施行，將原第八條及第十條之規定予以刪除，原第九條改為第八條，第十一條改
    為第九條，經考上開刪除原第十條「施行期間定為一年，必要時得以命令延長」
    有關限時法規定之立法本意，係為期遏止盜風，改善治安，認該條例第一條至第
    七條及原第九條均仍有施行之必要，因將該條例由限時法改為經久施行之常態性
    刑事特別法，並重新調整條次，形式上雖稱修正，實質上已具重新全部立法之性
    質，故該條例修正前，雖有數次命令延長已逾期，仍非可認為已經失效，而懲治
    盜匪條例係刑法之特別法，自應優先適用，而無適用刑法之餘地，公訴人認被告
  二人涉犯修正前刑法加重強盜罪，而未引用懲治盜匪條例之規定，容有未洽；次
    查被告二人行為後，懲治盜匪條例業於九十一年一月三十日經總統公布廢止，而
    刑法第三百三十條第一項亦於同日修正公布，新舊法（即懲治盜匪條例第五條第
    一項第一款、修正後刑法第三百三十條第一項）比較結果，新修正公布之刑法規
    定有利於被告二人，依刑法第二條第一項前段之規定，自應適用裁判時法，即修
    正後刑法第三百三十條第一項之規定，合先敘明。核被告辛○○所為，係犯刑法
    第三百二十條第一項之普通竊盜罪，同法第三百二十五條第一項之普通搶奪罪、
    同法第三百二十六條第一項之加重搶奪罪及同法第三百三十條第一項之加重強盜
    罪；復按刑法第三百二十九條之以強盜論，即以強盜罪相當條文處罰之意，並非
    專以第三百二十八條第一項之強盜罪而言，故第三百三十條所謂犯強盜罪，不僅
    指自始犯強盜罪者而言，即依第三百二十九條以強盜論者，亦包括之，如此項準
    強盜有第三百二十一條第一項各款情形之一，自應依第三百三十條論處（參最高
    法院二十五年度上字第六六二六號判例意旨），核被告辛○○與「阿蕊」就附表
    一編號二之犯行，乃係攜帶兇器搶奪，為防護贓物，而當場施以強暴之行為，係
    犯刑法第三百二十九條、第三百三十條第一項之加重準強盜罪；公訴人認被告此
    部分所為係犯刑法第三百三十條之加重強盜罪，尚有未洽，又強盜罪與準強盜罪
    之罪質雖有不同，然其基本社會事實仍屬相同，爰依法變更起訴法條，併予敘明
    。被告未○○就附表一編號三十二之行為，則係犯刑法第三百二十六條第一項之
    加重搶奪罪。被告辛○○與「阿蕊」及與被告未○○間，就附表一所示犯行，均
    有犯意之聯絡及行為之分擔，俱為共同正犯。被告辛○○所為附表一編號一、四
    及三十二所示之多次搶奪及加重搶奪犯行，附表一編號三至九、十一至三十四（
    除編號三十二外）之多次加重強盜犯行，均時間緊接，方法相同，觸犯構成要件
    相同之罪，顯係基於概括犯意為之，均應依連續犯之規定論以一罪，並依法加重
    其刑。公訴人雖僅就被告辛○○所為附表一編號一及三十之搶奪犯行及其所為附
    表一編號十二、十四、十五之加重強盜犯行起訴，惟其就附表一其餘所示之事實
    ，與公訴人起訴之上開事實，有連續犯之裁判上一罪關係，已如前述，是為起訴
    效力所及，本院自應一併審究。被告辛○○所為附表一編號九、十七、十八、二
    十三至二十六、二十九、三十三之犯行，均係以一次強盜行為強盜二位被害人之
    財物，侵害二位被害人之同種法益，係一行為而觸犯數罪名之同種想像競合犯，
    均應依刑法第五十五條規定，從一重之加重強盜罪論處。又被告辛○○所犯之普
    通竊盜罪及加重強盜罪間，有方法結果之牽連關係，應從一重之加重強盜罪處斷
    。被告未○○前於八十七年間，因違反毒品危害防治條例案件，經本院判處有期
    徒刑四月確定，於八十八年九月二十五日執行完畢，有卷附台灣高等法院被告全
    國前案紀錄表在卷可按，其受有期徒刑之執行完畢，五年以內再犯有期徒刑以上
    之罪，為累犯，依法加重其刑。又按搶奪罪與強盜罪之基本構成要件不同；準強
    盜罪為擬制之罪與真正之罪之強盜罪不得成立連續犯（最高法院六十七年第六次
    暨第七次刑事庭庭推總會議決議(一)參照），是被告辛○○所犯上開加重搶奪罪、
    準強盜罪及強盜罪間，犯意各別，行為不同，應分論併罰。爰審酌被告辛○○及
    未○○二人均適值青壯之年，不知憑一己之力謀生，被告辛○○以持西瓜刀脅迫
    被害人之方式強盜他人財物，又竊取他人機車，再以竊得之機車為工具續為強盜
    他人財物之犯行，總共連續強盜多達三十次，又三次搶奪他人財物，嚴重危害他
    人人身安全及社會治安，造成被害人等精神及財產上之損害甚鉅，惡性重大實不
    宜寬貸，被告未○○則搶奪一次等一切情狀，分別量處如主文所示之刑，並就被
    告辛○○部分定應執行之刑，以資懲儆。又依被告辛○○強盜犯罪之性質，本院
    認有褫奪公權之必要，爰併予宣告褫奪公權八年。扣案之西瓜刀三把，為被告辛○○所有，並為供被告二人為強盜及搶奪犯行所用之物，業據被告辛○○供承在
    卷，爰依刑法第三十八條第一項第二款，宣告沒收之；至其餘未經被害人領回之
    扣案物，雖為被告二人犯罪所得之物，但並非被告二人所有，是就其他扣案物，
    本院爰不為沒收之諭知，併此敘明。
四、公訴意旨略以：被告未○○與被告辛○○，基於意圖為自己不法所有之犯意聯絡
    ，於九十年九月二十七日晚間十一時許，在高雄縣仁武鄉○○○路一零二巷口，
    強盜被害人Ｊ○○之財物，因認被告未○○涉犯刑法第三百三十條第一項之加重
    強盜罪嫌。按犯罪事實應依證據認定之，無證據不得推定其犯罪事實，又不能證
    明被告犯罪者，應諭知無罪之判決，刑事訴訟法第一百五十四條、第三百零一條
    第一項分別定有明文；又按刑事訴訟法上所謂認定犯罪事實之證據，係指足以認
    定被告確有犯罪行為之積極證據而言，如未能發現相當證據或證據不足以證明，
    自不能以推測或擬制之方法，以為裁判基礎，最高法院二十九年上字第三一○五
    號及四十年台上字第八十六號分別著有判例可資參照。經查，此部分犯行（即附
    表一編號十二）應係被告辛○○與「阿蕊」共同所為，而非被告未○○所為，業
    據本院於理由欄一、（三）說明如前，公訴人認此部分犯行為被告未○○所為，
    即有未合；是既無積極證據足認被告未○○有此強盜犯行，揆諸前揭說明，不能
    證明被告犯罪，依法就被告未○○涉嫌強盜部分，應諭知無罪之判決。至被告未
    ○○雖另涉有加重強盜之犯行，然公訴人起訴被告未○○之本件加重強盜犯行，
    既業經本院為無罪之諭知，則被告未○○其餘未起訴之部分犯行（附表一編號十
    七至三十四，編號三十二除外）與公訴人本件起訴之部分，自不生裁判上一罪之
    關係，本院不得予以審理，宜由檢察官另行偵辦起訴，附此敘明。
五、末查：被害人子○○於警訊時指稱其於九十年十月三日晚間十一時五十分許，在
    高雄市左營區○○○路九百號前，遭二位騎乘機車之歹徒趁其不注意之際，將其
置於機車前方腳踏板上之公事包搶走等語明確（見警卷第二百八十八頁）。經查
    ，被告辛○○於第一次警訊時供稱其於經警查獲前，最後之犯案時間乃係九十年
    十月三日凌晨之數件強盜犯行（見警卷第二頁），並未坦承其有於九十年十月三
    日晚間十一時五十分許尚有犯案；又其於第五次警訊時雖有坦承在高雄市左營區
    ○○○路九百四十六號前犯案，然其係供承當時與被告未○○共同持西瓜刀強盜
    被害人（見警卷第二十四頁），且對於於此地點作案之時間，已無法明確記憶，
    且其於本院審理時辯稱其於經警查獲當晚並無犯案（見本院九十一年九月二十六
    日審判筆錄），與其第一次警訊較為相符。再查，本件被害人子○○於報案時並
    未記下當時遭搶之車牌號碼及歹徒之身型特徵，又其雖有領回其遭搶奪之財物，
    有其出具之贓物認領保管收據一紙附卷，然卷內並無任何扣押筆錄等相關事證，
    足資證明該贓物究係由何處尋獲，是難以究明該尋獲之贓物是否確與被告二人有
    所關連；又雖被害人子○○於警訊時有指認被告辛○○及未○○二人為搶奪其財
    物之歹徒，然被害人遭搶奪時乃係深夜時分，且其遭搶奪經過之時間甚短，是有
    指認錯誤之可能；綜上，本院認被告辛○○於第五次警訊時之自白與被害人指述
    之情節差異甚大，尚難採信，而本件除被害人子○○事後之指認外，已無其他任
    何積極證據證明此件為被告二人所為，是本院認此部分尚有合理懷疑之存在，不
    能遽此認定被告二人確有此部分搶奪犯行，是此部分犯行應不為起訴效力所及，
    不得加以審判，附此敘明。
據上論斷，應依刑事訴訟法第二百九十九條第一項前段、第三百條、第三百零一條第
一項前段，刑法第二條第一項前段、第二十八條、第五十六條、第三百二十條第一項
、第三百二十六條第一項、第三百二十九條、第三百三十條第一項、第五十五條、第
四十七條、第三十七條第二項、第三十八條第一項第二款、第五十一條第五款，罰金
罰鍰提高標準條例第一條前段，判決如主文。
中      華      民      國      九十一      年      十    月    十一    日
                                  臺灣高雄地方法院刑事第四庭
                                      審判長法官  黃建榮
                                            法官  程克琳
                                            法官  盧怡秀
右正本證明與原本無異。
如不服本判決，應於判決送達後十日內，向本院提出上訴狀。
                                          書記官  林佳蓉
中      華      民      國      九十一      年      十    月    十七    日
附錄論罪科刑法條：
中華民國刑法第三百二十六條 (加重搶奪罪)
犯前條第一項之罪，而有第三百二十一條第一項各款情形之一者，處一年以上七年以
下有期徒刑。
前項之未遂犯罰之。
中華民國刑法第三百二十九條 (準強盜罪)
竊盜或搶奪，因防護贓物、脫免逮捕或湮滅罪證，而當場施以強暴脅迫者，以強盜論
。
中華民國刑法第三百三十條 (加重強盜罪)
犯強盜罪而有第三百二十一條第一項各款情形之一者，處七年以上有期徒刑。
前項之未遂犯罰之。
